【裁判字號】    99,上易,498
【裁判日期】    990519
【裁判案由】    詐欺
【裁判全文】
臺灣高等法院臺中分院刑事判決         99年度上易字第498號
上  訴  人  臺灣彰化地方法院檢察署檢察官
被      告  己○○
上列上訴人因被告詐欺案件，不服臺灣彰化地方法院99年度易字
第70號中華民國99年2月22日第一審判決（起訴案號：臺灣彰化
地方法院檢察署98年度偵字第10106號、10283號、10425號），
提起上訴，並移送併辦（99年度偵字第1056、1175號），本院判
決如下：
    主    文
原判決撤銷。
己○○犯幫助詐欺取財罪，處有期徒刑肆月，如易科罰金，以新
臺幣壹仟元折算壹日。
    事    實
一、己○○明知依一般社會生活之通常經驗，能預見若將個人之
    帳戶交付予他人使用，該他人有可能以所取得之帳戶遂行財
    產上犯罪之目的，竟基於縱若取得其所提供之提款卡（含密
    碼）之人，自行或轉交他人用以實施犯罪，供作被害人匯款
    或轉帳之用，仍不違背其本意之幫助詐欺取財之不確定故意
    ，於民國98年8月16日之前某日，在彰化縣伸港鄉路旁，將
    其申設之中華郵政股份有限公司伸港全興郵局帳號000-0000
    0000000000號帳戶（下稱系爭帳戶）之提款卡及密碼，以新
    臺幣3千元之代價，販賣予姓名年籍不詳之不詳詐欺集團成
    年成員，供其所屬詐欺集團成年成員使用。嗣該等詐欺集團
    不詳成年成員共同基於意圖為自己不法所有之犯意聯絡，先
    後於附表一、二所示時間，在網路拍賣網站上刊登不實之拍
    賣訊息，佯稱欲拍賣如附表所示之商品，詐欺如附表一、二
    所示被害人戊○○、丙○○、丁○○、乙○○，致使戊○○
    、丙○○、丁○○、乙○○誤以為真，陷於錯誤而標購上開
    商品，並依詐欺集團不詳成員指示，分別於如附表一、二所
    示時間，將如附表所示款項，轉帳至己○○系爭帳戶內。嗣
    因附表一、二所示被害人均未收到所標購之商品，方知受騙
    ，報警處理，經警循線查悉上情。
二、案經臺北縣政府警察局汐止分局報告臺灣士林地方法院檢察
    署檢察官呈請臺灣高等法院檢察署檢察長令轉臺灣彰化地方
    法院檢察署檢察官，暨彰化縣警察局和美分局報告臺灣彰化
    地方法院檢察署檢察官偵查起訴及移送併辦。
    理    由
一、按被告以外之人於審判外之陳述，雖不符刑事訴訟法第159
    條之1至第159條之4之規定，而經當事人於審判程序同意作
    為證據，法院審酌該言詞陳述或書面陳述作成時之情況，認
    為適當者，亦得為證據。當事人、代理人或辯護人於法院調
    查證據時，知有第159條第1項不得為證據之情形，而未於言
    詞辯論終結前聲明異議者，視為有前項之同意，刑事訴訟法
    第159條之5定有明文。本案全部卷證所涵括之供述證據及非
    供述證據，公訴人及被告均不爭執其證據能力，本院復衡以
    該等供述證據作成時之情況，應為適當，是可認後述所引用
    證據之證據能力均無疑義，合先敘明。
二、上揭犯罪事實，業經被告己○○於原審及本院審理時坦承不
    諱，核與證人即被害人戊○○、丙○○、丁○○、乙○○於
    警詢證述之情節相符，並有詐欺集團刊登以詐騙被害人戊○○、丙○○、乙○○之拍賣網頁資料（見彰化地檢98偵1010
    6號卷第10-14頁、98偵10425號卷第10-13頁、99偵1175號卷
    第9-10頁、士林地檢98偵15267號卷第13-15頁）、中華郵政
    股份有限公司彰化郵局98年9月9日彰營字第098101239函及
    檢附被告系爭帳戶之儲金人紀要資料、交易明細、存簿封面
    、存簿交易明細（見士林地檢98偵15267號卷第17-20頁、彰
    化地檢98偵10106號卷第15-17頁、99偵1175號卷第13頁、99
    偵1056號卷第11頁）、戊○○提供之永豐銀行自動櫃員機交
    易明細1張（彰化地檢98偵10106號卷第10-14頁、士林地檢
    98偵15267號卷第16頁）、丙○○提供之中華郵政自動櫃員
    機交易明細表（見彰化地檢98偵10425號卷第9頁）、乙○○
    提供之渣打銀行自動櫃員機交易明細1張（見彰化地檢99偵
    1175號卷第11頁）、丁○○提供之中華郵政股份有限公司匯
    款執據（見彰化地檢99偵1056號卷第9頁）在卷可資佐證。
    足徵被告自白與事實相符，事證明確，被告幫助詐欺取財犯
    行，洵堪認定。
三、被告己○○提供系爭帳戶予他人，供他人（即成年之詐欺正
    犯）作為實行詐欺取財犯罪使用，雖未參與詐欺取財之行為
    ，然其顯係以幫助之意思，參與詐欺取財構成要件以外之行
    為，為幫助犯，核被告所為，係犯刑法第30條第1項前段、
    第339條第1項之幫助詐欺取財罪。被告係幫助成年之詐欺正
    犯實行詐欺取財犯罪，爰依刑法第30條第2項規定，按詐欺
    取財正犯之刑減輕之。再被告以一個提供系爭帳戶予他人之
    行為，幫助正犯犯4次詐欺取財罪，係以一幫助行為觸犯4個
    幫助詐欺取財罪名，屬同種之想像競合犯，應依刑法第55條
    規定，從一重論處。檢察官雖僅就附表一所示被害人戊○○
    、丙○○部分起訴，惟因與附表二部分有想像競合犯之裁判
    上一罪關係，經檢察官移送併辦，依審判不可分原則，本院
    自應併為審理。原審予以論罪科刑固非無見，惟因末及審酌
    檢察官移送併辦（附表二所示之被害人丁○○、乙○○）部
    分而有未洽，檢察官執此上訴指摘原判決不當，尚非無據，
    原判決既有可議而無可維持，應由本院將原判決撤銷改判。
    爰審酌被告將其帳戶交予詐欺集團使用，造成偵查犯罪機關
    事後追查贓款及詐欺集團成員困難，致詐欺集團猖獗氾濫，
    對於社會治安之危害不容小覷，及其犯罪動機、目的、手段
    、被害人所受損害金額，暨被告犯後坦承犯行，態度尚屬良
    好、智識程度、生活狀況等一切情狀，量處如主文第2項所
    示之刑，並諭知易科罰金折算之標準。
據上論斷，應依刑事訴訟法第369條第1項前段、第364條、第299
條第1項前段，刑法第30條第1項前段、第2項、第339條第1項、
第55條、第41條第1項前段，刑法施行法第1條之1，判決如主文
。
本案經檢察官甲○○到庭執行職務。
中    華    民    國    99    年    5     月    19    日
            刑事第一庭    審判長法  官  陳  紀  綱
                                法  官  姚  勳  昌
                                法  官  林  欽  章
以上正本證明與原本無異。
不得上訴。
                                書記官  卓  佳  儀
中    華    民    國    99    年    5     月    19    日
附錄本案論罪科刑法條全文：
中華民國刑法第339條
（普通詐欺罪）
意圖為自己或第三人不法之所有，以詐術使人將本人或第三人之
物交付者，處 5 年以下有期徒刑、拘役或科或併科 1 千元以下
罰金。
以前項方法得財產上不法之利益或使第三人得之者，亦同。
前二項之未遂犯罰之。
附表一：
┌──┬───┬────┬──────────────────────┐
│編號│被害人│詐騙時間│詐騙方式、被害人匯款之時間及金額（新臺幣）  │
├──┼───┼────┼──────────────────────┤
│1   │戊○○│98年8月 │詐騙集團不詳成年成員於左列詐騙時間之前某時，│
│    │      │16日晚上│在「Pc Home 」露天拍賣網站，刊登販售「Sony  │
│    │      │11時55分│Ericsson」照相手機1 支之虛偽訊息，使於左列詐│
│    │      │        │騙時間，在臺北縣汐止市○○街47號之3 住處上網│
│    │      │        │觀覽該網頁之戊○○，誤以為真，陷於錯誤而下標│
│    │      │        │，並於98年8 月17日下午5 時15分許，至臺北縣汐│
│    │      │        │止市○○○路之OK便利商店之永豐銀行自動櫃員機│
│    │      │        │，匯款5500元至己○○系爭帳戶內，旋遭人提領一│
│    │      │        │空。                                        │
├──┼───┼────┼──────────────────────┤
│2   │丙○○│98年8月 │詐騙集團不詳成年成員於左列詐騙時間之前某時，│
│    │      │17日凌晨│在「Pc Home 」露天拍賣網站，刊登販售相機1 台│
│    │      │0時30分 │之虛偽訊息，使於左列詐騙時間，在臺中縣潭子鄉│
│    │      │        │大通街73巷2 號親戚住處上網觀覽該網頁之被害人│
│    │      │        │丙○○誤以為真，陷於錯誤而下標，並於98年8 月│
│    │      │        │17 日 上午8 時17分許，至中華郵政自動櫃員機，│
│    │      │        │匯款6120元至被告前開帳戶，旋遭人提領一空。  │
└──┴───┴────┴──────────────────────┘
附  表二：
┌──┬───┬──────────────────────┐
│編號│被害人│詐騙方式、被害人匯款之時間及金額（新臺幣）  │
├──┼───┼──────────────────────┤
│ 1  │丁○○│詐欺集團成員於露天拍賣網站刊登販售手機之虛偽│
│    │      │訊息，使丁○○陷於錯誤而下標，並於98年8月17 │
│    │      │日下午4時24分許，按指示匯款7,000元至系爭帳戶│
│    │      │內。                                        │
├──┼───┼──────────────────────┤
│ 2  │乙○○│詐欺集團成員於奇摩拍賣網站刊登販售相機之虛偽│
│    │      │訊息，使乙○○陷於錯誤而下標，並於98年8月17 │
│    │      │日，轉帳7,000元至系爭帳戶內。               │
└──┴───┴──────────────────────┘

司法院資訊處製作；財團法人民間司法改革基金會備份。
